【裁判字號】    98,交聲,707
【裁判日期】    980914
【裁判案由】    違反道路交通管理處罰條例聲明異議
【裁判全文】
臺灣士林地方法院交通事件裁定         98年度交聲字第707號
原處分機關  交通部公路總局臺北區監理所基隆監理站
異  議  人
即受處分人  甲○○
上列受處分人因違反道路交通管理處罰條例案件，不服原處分機
關交通部公路總局臺北區監理所基隆監理站中華民國98年6 月5
日基監字第裁42-CO0000000號裁決（原舉發單號：CO0000000 號
），向本院聲明異議，本院裁定如下：
    主  文
原處分撤銷。
甲○○汽車駕駛人，行經有燈光號誌管制之交岔路口闖紅燈，處
罰鍰新臺幣伍仟肆佰元，並記違規點數參點。
    理  由
一、原舉發及處分意旨略以：異議人即受處分人甲○○於民國九
    十七年六月十三日晚間七時二十五分許，駕駛六七八九－Ｅ
    Ｍ號自用小客車，沿臺北縣汐止市○○路○段，行經有燈光
    號誌管制之大同路二段與大同路二段三一二巷交叉路口處時
    ，闖紅燈後左轉，因依道路交通管理處罰條例第五十三條第
    一項規定，裁處異議人罰鍰新臺幣（下同）五千四百元。
二、異議意旨略以：異議人係在綠燈時左轉三一二巷，並未闖紅
    燈，本件舉發警員所在位置，距離該交叉路口處有四十公尺
    ，根本不可能看到異議人左轉時的路口號誌，是故，原處分
    機關誤信警員舉發，裁罰異議人闖紅燈，顯有誤會，為此聲
    明異議云云。
三、按「汽車駕駛人，行經有燈光號誌管制之交岔路口闖紅燈者
    ，處新臺幣一千八百元以上五千四百元以下罰鍰」，道路交
    通管理處罰條例第五十三條第一項定有明文；上開情形依同
    條例第六十三條第一項第三款規定，並應記違規點數三點。
    經查，證人即舉發員警乙○○到庭證稱：「本件舉發地點常
    有車輛紅燈左轉，所以案發當時，我與另一名同事在三一二
    巷六號前值勤，值勤重點之一就是要取締由大同路闖紅燈左
    轉駛入三一二巷的車輛」、「當時異議人並不是第一部闖紅
    燈的車子，我們當時是同時攔下二部車，異議人的車子是第
    二部」、「當時我所站立的位置可以看到三一二巷的車子要
    駛入大同路的車號，當時該燈號是綠燈，然後就有二部車包
    括異議人的車輛從大同路左轉進來，所以我們認定該二部車
    闖紅燈」等語，稍後於本院質以：「三一二巷的燈號與大同
    路上的燈號是否是連動的」時，答稱：「是的，三一二巷巷
    口如果是綠燈，大同路上的燈號就一定是紅燈，而且至少超
    過六秒」等語，並再補稱：「我站的位置是在騎樓，從騎樓
    看出去可以看到大同路上的停止線」、「我們是先看到三一
    二巷巷口轉成綠燈後，才去看大同路的路口，看哪些車輛通
    過停止線轉進來，再加以取締」等語（本院九十八年七月三
    十日訊問筆錄），復提出現場照片九張為證，佐以乙○○在
    該處交叉路口服勤，本即以取締由大同路違規左轉三一二巷
    之車輛為重點，則乙○○特別注意異議人前述違規左轉行為
    ，自不意外，無誤認現場狀況之虞，其所述應可採信，是故
    ，異議人駕車闖紅燈後左轉之違規事實，已堪認定，應依法
    裁罰。
四、異議人雖辯稱略以：伊並未闖紅燈，且乙○○所在位置，既
    無法看見該處交叉路口的燈號，亦不能看清大同路上的停止
    線云云，並提出現場簡圖、照片等件為證，惟與乙○○所述
    不符，而斟酌乙○○與異議人素不相識，亦無仇怨，僅因執
    行交通勤務而偶然舉發本件違規，似無構陷異議人之必要，
    是故，兩相對照，仍以乙○○之指述，較為可信。再者，乙
    ○○所以在上開交叉路口處服勤，既係在取締由大同路違規
    左轉三一二巷之車輛，則其所在位置，自應能明確觀察該處
    交叉路口之路況，方始合理，乙○○復已敘明其如何由該處
    路口之交通號誌連動狀況，於確認三一二巷巷口燈號已經變
    換成綠燈一節，而可肯認大同路之燈號早在數秒前即已轉成
    紅燈，進而開始取締由大同路左轉三一二巷之車輛，所述合
    於論理法則，準此，縱然由乙○○所在確實無法目視大同路
    上之燈號，亦當無礙於本件違規事實之認定。綜上，異議人
    上開所辯應均係卸責之詞，並不足採。
五、按交通法庭認為聲明異議有理由時，應以裁定將原處分經聲
    明異議之部分撤銷，道路交通案件處理辦法第二十條前段定
    有明文。經查，異議人確有闖紅燈後左轉之違規行為，已如
    前述，原處分機關因認本件違規事證明確，適用前引道路交
    通管理處罰條例第五十三條第一項規定，並參酌「違反道路
    交通管理事件統一裁罰基準表」表定事項，裁處異議人罰鍰
    五千四百元，雖非無見，惟上開違規情形依同條例第六十三
    條第一項第三款規定，並應記違規點數三點，而原處分機關
    漏未記點，顯有違誤。異議人以其並未闖紅燈為由，向本院
    聲明異議，雖無理由，惟原處分既有前開違誤，無法維持，
    仍應由本院撤銷改判。爰審酌本件違規罰鍰之法定額度為一
    千八百元以上五千四百元以下，並應記違規點數三點，而異
    議人在下班之尖峰時間違規，違規地點又係要道，影響交通
    秩序之情節較重，遭到舉發後不僅拒收警員掣開之「舉發違
    反道路交通管理事件通知單」，且無視於警員告知之相關權
    益，不循正當管道反應，迨原處分機關對之裁處罰鍰後，自
    知無可迴避，方始興訟，有前開通知單及其上警員註記可考
    ，不知尊重公權力，心存觀望僥倖之情，不難想見，其違規
    後態度及其他一切情狀，量處如主文第二項所示之裁罰，以
    示懲儆。
據上論斷，應依道路交通案件處理辦法第二十條前段，道路交通
管理處罰條例第五十三條第一項、第六十三條第一項第三款，裁
定如主文。
中    華    民    國    98    年    9     月    14    日
                  交通法庭  法  官  陳彥宏
以上正本證明與原本無異。
如不服本裁定應於送達後5 日內向本院提出抗告狀。
                            書記官  周玉惠
中    華    民    國    98    年    9     月    14    日


司法院資訊處製作；財團法人民間司法改革基金會備份。
